【裁判字號】    90,勞上易,7
【裁判日期】    901222
【裁判案由】    給付退休金
【裁判全文】
臺灣高等法院臺南分院民事判決  九十年度勞上易字第七號
      上  訴  人    丁○○
      被上訴人      嘉義縣政府
      法定代理人    甲○○
      訴訟代理人    丙○○
      複代理人      乙○○
右當事人間請求給付退休金事件，上訴人對於中華民國九十年六月二十九日臺灣嘉義
地方法院八十九年勞訴字第六號第一審判決提起上訴，本院判決如左：
      主      文
原判決關於駁回上訴人後開第二項之訴部分，及該部分假執行之聲請，並訴訟費用之
裁判均廢棄。
被上訴人應給付上訴人新台幣陸拾參萬捌仟零伍拾參元，及自民國八十九年一月二日
起至清償日止按週年利率百分之五計算之利息。
其餘上訴駁回。
第一、二審訴訟費用由被上訴人負擔五分之四，餘由上訴人負擔。
      事      實
甲、上訴人方面：
    一、聲明：求為判決：（一）原判決廢棄。（二）被上訴人應給付上訴人新台幣
        （以下同）七十八萬二千九百元，並自民國八十八年十二月二十九日起至清
        償日止，按年息百分之五計算之利息。
    二、陳述：除與原判決記載相同者，予以引用外，補稱：
    （一）原判決以上訴人於勞動基準法（以下簡稱勞基法）施行前之退休金部分，
          應依台灣省各縣市公共汽車（船）管理處駕駛員管理辦法（以下簡稱駕駛
          員管理辦法）計算上訴人之退休金，而認定勞基法施行前上訴人可領之退
          休金為五十二萬五千六百元，上訴人於勞基法施行後之退休金部分為五十
          三萬七千四百二十元，並不符合法律之規定。蓋：
        (一)按勞基法施行前應依台灣省工廠工人退休規則計算退休金（參照內政部六
          十一年九月一日台內勞字第四八四九六○號函），勞基法施行後依勞基法
          計算退休金，上訴人於勞基法施行前之年資為十五年八個月，依台灣省工
          廠工人退休規則第九條規定，工作年資滿十五年者，應由工廠給與三十個
          基數之退休金，工作年資超過十五年者，每逾一年增給半個基數之退休金
          ，其賸餘年資滿半年者以一年計算，是上訴人年資十五年又八個月，共有
          三十點五個基數，而勞基法施行後之年資為十五年四個月，依勞基法第五
          十五條規定最多為四十五個基數，足知勞基法施行後上訴人可請求之基數
          為十四點五個基數。依台灣省工廠工人退休規則第十條退休金基數之計算
          方式，按月支薪者，以核准退休前三個月平均工資所得為準，勞基法施行
          後則以退休前六個月平均工資為準，上訴人之退休金應為一百八十六萬六
          千七百零五元，被上訴人僅給付上訴人一百零八萬三千八百零五元之退休
          金，尚餘七十八萬二千九百元退休金未給付上訴人。次按勞基法第八十四
          條之二規定，勞工工作年資自受僱之日起算，適用本法前之工作年資，其
          資遣費及退休金給與標準，依其當時應適用之法令規定計算，當時無法令
          可資適用者，依各該事業單位自訂之規定或勞雇雙方之協商計算之。足見
          勞基法施行前之退休金計算，其優先適用為當時應適用之法令，其次始為
          各該事業單位自訂之規定或勞雇雙方之協商。又依工廠法施行細則第三條
          之規定，本法所稱工人，係指受僱從事工作獲致工資者。上訴人係受僱被
          上訴人，從事駕駛工作而獲致工資，應可適用台灣省工廠工人退休規則；
          況且依八十六年勞基法施行細則第二十八條亦明文規定應比照台灣省工廠
          工人退休規則，如此計算較能保障勞工權益。
        (二)縱認被上訴人應依駕駛員管理辦法第二十一條規定：「按在該管理處服務
          年資，每滿一年給予二個月工餉之一次退職金，至多以五十個月為限；」
          給付退休金，不適用勞基法平均工資之規定，惟上訴人每個月薪餉係三萬
          零四百九十五元（參薪資清單），而非一萬六千四百二十五元，上訴人之
          退休金亦應有一百五十二萬四千一百零五元，扣除前已付之一百零八萬三
          千八百零五元，被上訴人尚應給付上訴四十四萬零三百元退休金。被上訴
          人提出「技工工友工餉標準表」為計算工餉依據，惟上訴人並非技工、工
          友，自不能以此為計算工餉之依據，且上訴人每月薪資三萬零四百九十五
          元，其中一萬四千零七十元，或稱專業加給，或稱工作補助費，薪資多寡
          係為配合現今社會生活支出而調整，故編定名目係為適應現今之需要而為
          ，依上足知駕駛員管理辦法第二十一條所謂之工餉即應係指平均工資至明
          （應參照勞基法實施後之工資定義）。
        (三)退步言之，又依勞基法第五十五條第三項規定「本法施行前，事業單位原
          定退休標準優於本法者，從其規定，」而「優於」之認定原則含「基數較
          同法第五十五條規定為高者。」，則上開管理辦法第二十一條第一項第一
          款明定「至多以五十個月為限」亦應適用，而非原判決所認定之以四十五
          個基數為限。即在適用勞基法時代，不應以四十五個基數為限，而應比照
          五十個基數，即至少應再加五個基數四萬一千三百四十元（被上訴人在原
          審不爭執之平均工資金額）乘以五，共二十萬六千七百元。
    （二）查被上訴人所依據核發退休金之駕駛員管理辦法第二十一條第一項第一款
          之「工餉」已於六十八年十月二十六日經台灣省政府修正為「工資」，顯
          有意排除「工餉」之適用，而適用「工資」。又依嘉義縣公共汽車管理處
          勞工規則第七十九條規定「‧‧‧於七十三年七月三十一日以前年資及給
          與標準依『勞基法』、『台灣省各縣市公共汽車（船）管理處駕駛員‧‧
          ‧；管理辦法』及‧‧‧辦理。」，上開管理辦法第二十一條第一項第一
          款之「工資」應以利於勞工之解釋，自亦比照勞基法有關較優惠之如年資
          、基本工資規定處理，即四萬一千三百四十元乘以五十，即二百零六萬七
          千元。被上訴人至少應再補發九十八萬三千一百九十五元。再退步言之，
          也應比照上開勞工規則第四十條規定「以統一薪及專業補助二項為基本工
          資」，被上訴人應再補發三萬零四百九十五元減一萬六千四百二十五元，
          再乘以三十一為四十三萬六千一百七十元。
    三、證據：除援用原審所提之證據外，另補提內政部發補充規定勞工退休標準之
        認定原則與應行注意事項、最高法院裁判要旨、勞工工作規則等影本各一份
        為證，並聲請向台灣省政府函索駕駛員管理辦法歷次修正全文。
乙、被上訴人方面：
    一、聲明：駁回上訴。
    二、陳述：除引用原審所提書狀及原審判決理由所載外，補稱：六十八年十月二
        十六日駕駛員管理辦法第二十一條第一項第一款之修正條文，雖將「工餉」
        改為「工資」，惟二者應無不同。
    三、證據：援用原審所提之證據。
    理    由
一、本件上訴人起訴主張：伊自五十七年十一月二十日至嘉義縣公車處擔任公車司機
    一職，於八十八年十二月二日屆齡退休，在嘉義縣公車處任職三十一年，退休前
    六個月平均工資為四一三四○元，退休前三個月平均工資為四一五五○元，而勞
    基法係於七十三年八月一日施行，勞基法施行前伊之年資為十五年八個月應依台
    灣省工廠工人退休規則計算退休金，共有三十點五個基數，而勞基法施行後伊之
    年資為十五年四個月應依勞基法計算退休金，依勞基法第五十五條規定最多為四
    十五個基數，故勞基法施行後伊可請求之基數為十四點五個，又依台灣省工廠工
    人退休規則第十條退休金基數之計算方式，按月支薪者，以核准退休前三個月平
    均工資所得為準，勞基法施行後則以退休前六個月平均工資為準，二者相加，伊
    退休金應為一百八十六萬六千七百零五元，惟嘉義縣公車處僅給付上訴人一百零
    八萬三千八百零五元，尚餘七十八萬二千九百元未給付，上訴人屢催均未獲置理
    ，爰依前開法律規定，求為命被上訴人應給付伊前揭未付之退休金，並加計自八
    十八年十二月二十九日起按法定利率計算遲延利息之判決。被上訴人則以：上訴
    人於勞基法施行前年資計十五年八個月，勞基法施行後之年資為十五年四個月，
    嘉義縣公車處對於勞基法施行前退休金計算方式係依據駕駛員管理辦法第二十一
    條之駕駛員退職金給付標準，年資每滿一年給予二個月工餉之一次退職金，計給
    三十一基數之月工餉，上訴人於勞基法施行後之年資十五年四個月，以退職前六
    個月平均工資為基數核給十四基數，合計一百零八萬三千八百零五元，業經嘉義
    縣公車處勞工退休準備金監督委員會八十八年十二月七日召開第五屆第四次會議
    決議通過核給，而由上訴人領取，並未積欠上訴人退休金，上訴人主張駕駛員管
    理辦法第二十一條所謂之工餉即係平均工資之見解，顯然有誤等語，資為抗辯。
二、上訴人主張其自五十七年十一月二十日至嘉義縣公車處擔任公車司機一職，於八
    十八年十二月二日屆齡退休，在嘉義縣公車處任職三十一年，其退休前六個月平
    均工資為四一三四○元，被上訴人給付上訴人一百零八萬三千八百零五元之退休
    金等事實，業據其提出計算表三份、上訴人平均工資表、支票影本、薪資清單十
    二紙為證，且為被上訴人所不爭執（被上訴人原抗辯上訴人退休前六個月平均工
    資為四萬一千零四十五元，嗣於原審言詞辯論時，表示此部分因現在法令已經修
    改，如果計算上有不足部分，願意補給上訴人等語，堪認對上訴人主張其退休前
    六個月平均工資為四萬一千三百四十元，已不爭執），應堪信實。是本件之爭點
    為上訴人之退休金應如何計算？
三、按「勞工工作年資自受僱之日起算，適用本法前之工作年資，其資遣費及退休金
    給與標準，依其當時應適用之法令規定計算。當時無法令可資適用者，依各該事
    業單位自訂之規定或勞雇雙方之協商計算之。適用本法後之工作年資，其資遺費
    與退休金給與標準，依第十七條及第五十五條規定計算」，勞基法第八十四條之
    二定有明文。查上訴人自五十七年十一月二十日至嘉義縣公車處擔任公車司機一
    職，於八十八年十二月二日屆齡退休，上訴人任職時間跨越勞基法施行前後，依
    上揭法條規定，自應將上訴人退休金依勞基法施行前及施行後分段計算。又嘉義
    縣公車處隸屬嘉義縣政府，為嘉義縣政府之事業單位，業據被上訴人提出嘉義縣
    政府組織自治條例、嘉義縣公共汽車管理處組織自治條例各一份為據，而勞基法
    施行前，就各縣市政府所僱用之駕駛員退休金之給與標準，台灣省政府於六十一
    年八月二十三日所公布之駕駛員管理辦法第二十一條已有明文規定，該項行政命
    令規定之對象僅限於台灣省各縣市公共汽車（船）管理處所僱用之駕駛員，對當
    時施行同屬行政命令之台灣省工廠工人退休規則而言，係特別規定，應優先適用
    ，是依勞基法第八十四條之二規定，計算上訴人適用勞基法前之工作年資，其退
    休金給與標準，自應依勞基法施行前之該駕駛員管理辦法計算，上訴人主張應依
    台灣省工廠工人退休規則計算退休金，要屬無據。再按上開駕駛員管理辦法第二
    十一條第一項第一款原規定：「駕駛員一次退職金給付標準如左：合於前條第一
    款或第二款第一目、第二目者，按期在該管理處服務年資，每滿一年給予二個月
    工餉之一次退職金，至多以五十個月計算。」，其中「工餉」二字於六十八年十
    月二十六日業經修正為「工資」，此有交通部中部辦公室九十年十一月十三日所
    函送之修正原文附卷可稽（見本院卷第四十六頁以下）。而所謂「工餉」，依行
    政院於八十七年六月二十四日修正公布全國軍公教員工待遇支給要點第四點（一
    ）薪俸部分４：「技工、工友工餉，照附表四所訂標準支給。」、行政院於九十
    年二月十四日修正公布事務管理規則第三百五十五條：「工友之工餉，分本餉、
    年功餉，依各機關學校工友工餉核支標準表之規定核支之。其係後備軍人轉業者
    ，並依後備軍人轉任各機關學校工友提敘餉級標準表規定辦理，得按年核計加級
    至本餉最高級，如尚有積餘年資，且其年終考核合於第三百五十八條之規定，則
    按年核計加級至年功餉最高級為止。」，是駕駛員管理辦法原第八條、第十六條
    、第二十一條第一項第一款所稱之工餉，應即指上開行政命令所稱之工餉，不同
    於勞基法所稱之基本工資，至所謂「工資」，參諸勞基法第二條第三款雖有立法
    定義，惟六十八年間勞基法尚未制定，依內政部六十四年五月六日台內勞字第六
    三二八○二號函：「工資乃因工作而獲致之報酬，不論其工作天數若干，均應發
    給工資」，是則工資之內涵包括因工作而獲得之各種報酬，不因雇主自訂之名義
    如何而影響給付計算之標準，此係我國向來之解釋，而嘉義縣公共汽車管理處勞
    工工作規則第五章「工資」第四十條規定：「本處勞工待遇比照全國軍公教人員
    技工（司機、工友）之規定以統一薪及專業補助二項為基本工資」，足認工資至
    少應包含工餉及專業加給二者，是被上訴人所辯「工餉」與「工資」應無差別等
    語，應無可採，且經本院向交通部中部辦公室函查結果，上開駕駛員管理辦法第
    二十一條並無修正理由，惟參酌同次修正之其他條文修正理由有「目前駕駛員極
    度缺乏難以羅致放寬年齡以便延攬，其年資並准自試用之日起以資優待」（第三
    條）、「增列連續服滿廿五年者得申請自願退職以符工員退職規定」（第二十五
    條），皆為有利駕駛員之規定，有上開交通部中部辦公室九十年十一月十三日交
    中辦四九十字第一○三五四一號函及所附原條文與修正條文對照表一份附卷可稽
    ，亦足佐證六十八年十月二十六日駕駛員管理辦法第二十一條第一項第一款規定
    之修正應採有利駕駛員之認定，惟因上開辦法係於六十八年十月二十六日修正，
    故被上訴人於五十七年十一月二十日至六十八年十月二十六日之退休金給與，仍
    應依修正前之上開辦法即年資每滿一年給予二個月「工餉」之一次退職金，六十
    八年十月二十六日至七十三年八月一日之退休金給與，應依修正後之上開辦法即
    年資每滿一年給予二個月「工資」之一次退職金為標準，以符法之衡平。
四、又勞工工作年資跨越勞基法施行前、後時，依勞基法第八十四條之二，分別依該
    事業單位所自訂之規定及勞基法計算退休金時，且退休年資總計均逾上開管理辦
    法之「五十個月」或勞基法之「四十五個基數」之上限時，此時計算勞工之退休
    年資，究應採取「順算法」（自任職月起，向後算至滿最高上限止），抑應採「
    逆算法」（自退休之日起向前溯算至滿最高上限止）以減除不應計入之年資？觀
    諸勞基法第八十四條之二規定「勞工工作年資自受雇之日起算，適用本法前之工
    作年資，其資遣費及退休金給與標準，依其當時應適用之法令規定計算；當時無
    法令可資適用者‧依各該事業單位自訂之規定或勞雇雙方之協商計算之。適用本
    法後之工作年資，其資遣費及退休金給與標準，依第十七條及第五十五條規定計
    算。」，僅規定計算勞工工作年資之總數之起算點及退休金應適用之法令，並未
    規定退休年資在跨越勞基法施行前後時，應先採計勞基法施行後之年資或先採計
    勞基法施行前之年資？惟參以勞基法第一條規定：「為規定勞動條件最低標準，
    保障勞工權益，加強勞雇關係，促進社會與經濟發展，特制定本法；本法未規定
    者，適用其他法律之規定。雇主與勞工所訂勞動條件，不得低於本法所定之最低
    標準。」，足認勞基法之立法目的在於保護勞工，因此在法無明文及當事人未有
    明確之約定時，自應採取對勞工較有利之計算方法，而依勞基法計算退休金前十
    五年係採一年給與二個基數，每一基數之標準係指核准退休時一個月之「平均工
    資」，而所謂「平均工資」係指「計算事由發生之當日前六個月內所得工資總額
    除以該期間之總日數所得之金額」，勞基法第五十五條第一項、第二項、第二條
    第四款分別著有明文，自是較駕駛員管理辦法第二十一條第一項第一款修正前之
    「工餉」及修正後之「工資」為有利於勞工，足證依逆算法先採計勞基法施行後
    之工作年資計算退休金為較有利於勞工，且參酌勞基法之立法目的既在保護勞工
    ，採行逆算法之結果，才能使在同一事單位上工作越久之勞工，領取較多之退休
    金，不致發生工作越久，領的平均退休金越少之不公平現象，也才能鼓勵優秀勞
    工樂於留任原事業單位，不致於工作年資達最大上限後急於退休，進而汲汲於工
    作，並借重其豐富經驗為資方創造出最大利潤，提昇國家整體生產總能，創造勞
    資雙贏之局。是本件上訴人之工作年資合計達三十一年，業如前述，則以逆算法
    計算退休金時，自應先採計勞基法施行後之年資十五年四個月即為三十點五個基
    數（至於計算退休金之最大上限究竟應採計勞基法之「四十五個基數」或駕駛員
    管理辦法第二十一條第一項第一款之「五十個月」，則詳如後述）。
五、再按本法施行前，事業單位原定退休標準優於本法者，從其規定。勞基法第五十
    五條第三項後段定有明文，而「優於」之認定原則，依內政部七十五年十二月十
    六日台（七五）內勞字第四六五五四七號函補充規定勞工退休標準之認定原則與
    應行注意事項第二項第三款規定含「勞工退休基數較該法（勞基法）第五十五條
    規定為高者。」，經查上訴人於七十三年七月三十一日前於公車處已有十五年八
    個月工作年資，依駕駛員管理辦法第二十一條第一項第一款、第二項規定：「合
    於前條第一款或第二款第一目、第二目者，按其在該管理處服務年資，每滿一年
    給予二個月工資之一次退職金，至多以五十個月為限。」、「前項服務年資之餘
    資滿六個月以上者，以一年計算，未滿六個月者，以半年計算。」，則上訴人服
    務年資於勞基法施行前為十五年八個月，勞基法施行後為十五年四個月，依前開
    說明，上開管理辦法第二十一條第一項第一款明定「至多以五十個月為限」亦應
    適用。且觀之勞基法第五十五條第一項第一款規定：「按其工作年資，每滿一年
    給與兩個基數。但超過十五年之工作年資，每滿一年給與一個基數，最高總數以
    四十五個基數為限。」，所謂「最高總數以四十五個基數為限」之規定，顯指勞
    工退休年資全部在勞基法施行後，或計算勞工退休金之年資跨越勞基法施行前後
    時，計算勞基法施行後之年資最高應以四十五個基數為限，亦即勞工之退休年資
    跨越勞基法時代，全部之總退休年資不應以四十五個基數為限，而應以較有利之
    原事業單位規定所訂之標準為最高上限，況勞基法第一條之立法目的亦明文：「
    為規定勞動條件最低標準，保障勞工權益，‧‧‧」，而勞基法第五十五條第三
    項後段即為從優認定原則，適為體現此保護勞工精神之規定，自不得因勞基法之
    制定，反更使勞工原得獲得之較高基準因而受限，減損其原可得之權益。是則本
    件上訴人所得獲取之退休基數應為對其較有利之駕駛員管理辦法第二十一條第一
    項第一款所規定之「至多以五十個月為限」，而非勞基法第五十五條第一項第一
    款所規定之「最高總數以四十五個基數計算」。
六、基上說明，本件上訴人自五十七年十一月二十日至嘉義縣公車處擔任公車司機一
    職，而勞基法係於七十三年八月一日施行，上訴人於八十八年十二月二日自同單
    位退休，是上訴人於勞基法施行前之年資為十五年八個月，於勞基法施行後之年
    資為十五年四個月，採行逆算法計算其應得退休金如下：
  (一)上訴人於勞基法施行後之退休金部分：
    按「勞工退休金之給與標準如左：一、按其工作年資，每滿一年給與兩個基數。
    但超過十五年之工作年資，每滿一年給與一個基數，最高總數以四十五個基數為
    限。未滿半年者以半年計；滿半年者以一年計。」、「前項第一款退休金基數之
    標準，係指核准退休時一個月平均工資」，勞基法第五十五條第一項第一款、第
    二項分別定有明文。上訴人於八十八年十二月二日屆齡退休，其退休前六個月平
    均工資為四萬一千三百四十元，而勞基法係於七十三年八月一日施行，是上訴人
    於勞基法施行後之年資為十五年四個月，依前開規定，上訴人於勞基法施行後，
    得以三十點五個基數計算其退休金，是上訴人於勞基法施行後可領之退休金為一
    百二十六萬零八百七十元（41340×30.5＝0000000）。
  (二)上訴人於勞基法施行前之退休金部分：
   １、駕駛員管理辦法於六十八年十月二十六日修正，而六十八年十月二十六日至
       七十三年八月一日勞基法施行前之退休金給與應依修正後之上開辦法，上訴
       人於本段期間之退休年資為四年九個多月，依駕駛員管理辦法第二十一條之
       「每滿一年給與二個月工資之一次退職金」之規定，以五年工作年資計算共
       計須給與十個月工資，而工資包含「工餉」及「專業加給，」二者，上訴人
       之工餉為一萬六千四百二十五元，專業加給為一萬四千零七十元，共計三萬
       零四百九十五元，有上訴人之薪資清單影本附卷可參，亦為被上訴人所不爭
       執，是則本段期間，上訴人應得之退休金為三十萬四千九百五十元（ 30495
       ×10=304950）。
   ２、上訴人於前二段期間計算之退休金，已用掉四十點五個月，依對其較有利之
       駕駛員管理辦法理辦法第二十一條第一項第一款規定「至多五十個月」計算
       上限，故被上訴人於五十七年十一月二十日受雇起至六十八年十月二十六日
       上開管理辦法修正前，雖尚有十點八年之年資，原可以領得二十一點六個「
       工餉」計算，惟受限於至多五十個月，則僅可領取九點五個月的「工餉」，
       而依被上訴人提出之上訴人平均工資表，上訴人之工餉為一萬六千四百二十
       五元，是則本段期間，上訴人應得之退休金為十五萬六千零三十八元（元以
       下四捨五入）（16425×9.5=156037.5）。
七、綜上所述，上訴人本於受僱於被上訴人而退休之前揭法律關係，得請求被上訴人
    給付之退休金數額原為一百七十二萬一千八百五十八元（即0000000+304950+
    156038＝0000000），因被上訴人業已給付上訴人一百零八萬三千八百零五元，
    尚餘六十三萬八千零五十三元未付，自得請求被上訴人如數給付，又雇主應給付
    之勞工退休金，應自勞工退休之日起三十日內給付之，勞基法施行細則第二十九
    條第一項定有明文，而上訴人如前所述係於八十八年十二月二日退休，被上訴人
    依法至遲應於三十日內即八十九年一月一日給付該退休金，從而上訴人基於退休
    金給付關係，請求被上訴人給付該六十三萬八千零五十三元之退休金，及自八十
    九年一月二日起至清償日止按週年利率百分之五計算遲延利息部分，為有理由，
    應予准許；逾此所為請求，為無理由，應予駁回。原審就上開應准許部分，為上
    訴人敗訴之判決，並駁回其假執行之聲請，尚有未洽，上訴意旨求予廢棄改判，
    為有理由，爰由本院予以廢棄改判如主文第二項所示。至於上訴人之請求不應准
    許部分，原判決為上訴人敗訴之判決，並駁回其假執行之聲請，經核於法並無不
    合，上訴意旨求予廢棄改判，為無理由，應駁回其此一部分之上訴。
八、據上論結，本件上訴為一部有理由，一部無理由，依民事訴訟法第四百五十條、
    第四百四十九條第一項、第七十九條但書，判決如主文。
中      華      民      國    九十      年     十二     月    二十二    日
                  臺灣高等法院臺南分院民事第二庭
~B1審判長法官
~B2      法官
~B3      法官
右為正本係照原本作成。
如對本判決上訴，須於判決送達後二十日內向本院提出上訴狀；未表明上訴理由者，
應於上訴後二十日內向本院提出理由書。
中      華      民      國    九十      年     十二     月    二十二    日
~B法院書記官  謝淑玉


司法院資訊處製作；財團法人民間司法改革基金會備份。
